臺灣高等法院臺中分院刑事判決
111年度上訴字第2407號

上  訴  人  
即  被  告  陳俊仁


選任辯護人  周仲鼎律師（法扶律師）
上列上訴人因毒品危害防制條例案件，不服臺灣臺中地方法院11
1年度訴字第1131號中華民國111年8月16日第一審判決（起訴案
號：臺灣臺中地方檢察署110年度偵字第39703號），提起上訴，
本院判決如下：
    主  文
上訴駁回。
    犯罪事實
一、陳俊仁明知5-甲氧基-N-甲基-N-異丙基色胺係毒品危害防制
    條例所列管之第三級毒品，未經許可，不得擅自販賣，竟意
    圖營利，與真實姓名年籍不詳綽號「呆呆」之成年男子，共
    同基於販賣第三級毒品之犯意聯絡，先由「呆呆」以微信通
    訊軟體暱稱「大原所長 補」（ID：wxid_hlsj28ttmykg12）
    之帳號，作為與購毒者之交易毒品之工具，並以該微信帳號
    向不特定人發布「老闆們 新品上市 摩爪 水蜜桃 比特幣硬
    ㄍㄧㄥ 1：600 10：5500(菸圖示)2：3800(鑽石圖示)4:7300 
    歡迎各位哥哥姊姊來電」等暗示販售毒品之訊息。而陳俊仁
    於民國110年12月1日晚上9時至10時許間，在其位於臺中市○
    ○區○○路00巷00弄0號住處附近之統一便利超商，向「呆呆」
    取得裝有毒咖啡包10包之檳榔盒後，即返回其住處等候「呆
    呆」通知前往交易毒品。嗣喬裝買家之員警發現上開暗示販
    售毒品訊息後，於110年12月2日下午4時27分許，以微信通
    訊軟體暱稱「fun」與「大原所長」聯繫，員警並佯稱欲以
    新臺幣（下同）5500元之價格，購買毒咖啡包10包，及相約
    至臺中市○○區市○○○路000號前交易。「呆呆」即通知陳俊仁
    前往交付毒品，並指示其先將該裝有毒咖啡包之檳榔盒放置
    在秋紅谷公園附近路邊人行道的草叢，並走到人行道對面向
    身穿卡其色衣服之購毒者收取現金5500元，如交易完成，可
    取得500元報酬；後於110年12月2日下午5時30分許，喬裝買
    家之員警抵達相約地點後，陳俊仁即向員警收取現金5500元
    ，並告知員警毒品放置位置，隨即遭員警予以逮捕而未遂，
    並當場扣得如附表一所示之物，而查獲上情。
二、案經新北市政府警察局新莊分局報請臺灣臺中地方檢察署檢
    察官偵查起訴。
    理  由
壹、證據能力部分
一、本判決下述所引用上訴人即被告陳俊仁（下稱被告）以外之
    人於審判外之供述證據，檢察官、被告及辯護人於本院審理
    時均同意有證據能力（見本院卷第85頁），且迄本院言詞辯
    論終結前，就該等證據之證據能力，皆未聲明異議，而本院
    審酌上開供述證據資料製作時之情況，並無不當取供或證明
    力明顯過低之瑕疵，認以之作為證據應屬適當，依刑事訴訟
    法第159條之5規定，認均具有證據能力。
二、本件判決以下引用之非供述證據，經本院於審理時依法踐行
    調查證據程序，與本案待證事實具有自然之關聯性，且無證
    據證明係公務員違法取得之物，依法自得作為證據。
貳、認定犯罪事實所憑之證據及理由
一、上開犯罪事實，業據被告於檢察官偵查、原審及本院審理時
    ，均坦承不諱（見偵卷第164頁、原審卷第57、105頁、本院
    卷第90），並有扣案如附表一所示之物及如附表二所示之各
    項證據資料在卷可稽；此外，扣案如附表一編號一所示之物
    ，經送驗後，均檢出第三級毒品5-甲氧基-N-甲基-N-異丙基
    色胺成分（驗前淨重合計29.7023公克、純度0.069%、純質
    淨重合計0.0205公克），亦有如附表二所示之臺北榮民總醫
    院鑑定書在卷為憑，足認被告之自白應與事實相符。
二、按販賣毒品與合資購買、代為購買或原價轉讓而幫助他人施
    用毒品、與他人共同持有毒品或轉讓毒品，在外觀上雖均有
    授受毒品及現金之行為，但因其主觀上是否具有營利意圖而
    異其罪名之論斷；即販賣毒品罪，係以行為人主觀上有營利
    之意圖，客觀上將毒品價售或有償讓與他人為其構成要件，
    若行為人主觀上並無營利之意圖，即與販賣毒品罪之構成要
    件不相符合（最高法院104 年度台上字第3201號、102 年度
    台上字第2541號判決要旨均足資參照）。又販賣毒品係政府
    嚴予查緝之違法行為，且可任意分裝或增減其分量，各次買
    賣之價格，當亦各有差異，隨供需雙方之資力、關係之深淺
    、需求之數量、貨源之充裕與否、販賣者對於資金之需求如
    何即殷切與否，以及政府查緝之態度，進而為各種不同之風
    險評估，而為機動性之調整，因之販賣之利得，除經坦承犯
    行，或帳冊價量均記載明確外，委難察得實情，是縱未確切
    查得販賣賺取之實際差價，但除別有事證，足認係按同一價
    格轉讓，確未牟利之情形外，尚難執此認非法販賣之事證有
    所不足，致知過坦承者難辭重典，飾詞否認者反得逞僥倖，
    而失情理之平。況，販賣者從各種「價差」或「量差」或係
    「純度」謀取利潤方式，或有差異，然其所圖利益之非法販
    賣行為目的，則屬相同，並無二致；衡諸毒品取得不易，量
    微價高，依一般社會通念以觀，凡為販賣之不法勾當者，倘
    非以牟利為其主要誘因及目的，應無甘冒被查緝法辦重刑之
    危險，平白無端義務為該買賣之工作，是其販入之價格必較
    售出之價格低廉，而有從中賺取買賣差價牟利之意圖及事實
    ，應屬符合論理法則且不違背社會通常經驗之合理判斷。故
    而，受施用毒品者委託，代為向販售毒品者購買毒品後，交
    付委託人以供施用，並收取價款者，必主觀上無營利之意圖
    ，而單純為助益、便利他人施用，始得僅論以施用毒品之幫
    助犯，苟已從中賺取價差或獲有利得，即難謂無營利之意圖
    ，自應成立販賣毒品罪（最高法院101 年度台上字第709 號
    判決意旨參照），是以行為人縱出於受託人之委託，始起意
    向毒品之來源或上游購入毒品，倘其因提供此項代購之服務
    ，無論係以常見之「價差」即向上游購入之價格較低，轉售
    予受託人之價格較高，或「量差」即向上游購入之毒品數量
    較多，轉交予受託人之毒品數量較少等形式獲取利潤，或直
    接自受託人處取得金錢以外之利益或好處，例如免費施用毒
    品等，性質上已非單純助益或便利他人施用毒品，而有取得
    代購之對價者，即不因行為人所獲得利益之型態為何，核屬
    具有營利之意圖無疑。本件雖經員警喬裝買家，然被告面對
    素未謀面之購毒者，若無藉此牟利之情，自無費心自甘承受
    重典，而涉犯販賣毒品罪之必要，尚且被告於原審審理時供
    陳：每完成一次交易，「呆呆」會給伊500元的報酬等語（
    見原審卷第57頁），益見被告主觀上具有營利之意圖甚明。
    從而，本件事證明確，被告上開犯行洵堪認定。　
參、論罪科刑　　
一、按刑事偵查技術上所謂之「釣魚偵查」，係指對於原已犯罪
    或具有犯罪故意之人，以設計引誘之方式，使其暴露犯罪事
    證，而加以逮捕或偵辦而言。因購買毒品者為協助警察辦案
    佯稱購買毒品，而將販賣毒品者誘出以求人贓俱獲，因其無
    實際買受毒品之真意，且在警察監視之下伺機逮捕，事實上
    亦不能真正完成買賣，則該次行為僅能論以販賣毒品未遂（
    最高法院110年度台上字第3661、4902號判決意旨參照）。
    是本件被告雖係經由員警以「釣魚」之方式查獲，然其既已
    著手於犯罪之實行，自應論以未遂犯。
二、核被告所為，係犯毒品危害防制條例第4條第6項、第3項之
    販賣第三級毒品未遂罪。又上開第三級毒品之純質淨重並無
    逾法定數量，即無持有第三級毒品為販賣毒品所吸收之問題
    ，附此敘明。
三、本件被告應成立未遂犯，已如前述，爰依刑法第25條第2項
    之規定，按既遂犯之刑度減輕其刑。
四、按刑法第28條所定之共同正犯，祇要行為人彼此之間，具有
    犯意聯絡、行為分擔，即可成立；此犯意之聯絡，不僅限於
    明示，縱屬默示，亦無不可，且無論事前或事中皆同，因出
    於共同犯罪的意思，分工合作，一起完成，即應就其等犯罪
    的全部情形，共同負責。再者，關於正犯、幫助犯之區別，
    係以行為人主觀的犯意及客觀的犯行作為標準，詳言之，凡
    以自己犯罪的意思而參與犯罪，無論其所參與者是否犯罪構
    成要件的行為，皆為正犯；縱以幫助他人犯罪的意思而參與
    犯罪，所分擔者，苟係犯罪構成要件（以內）之行為，亦為
    正犯；只有出於幫助他人犯罪的意思，而參與犯罪構成要件
    「以外」之行為，始為幫助犯。就販賣毒品以言，舉凡接洽
    交易、討價還價，送交毒品、收取價金等各項作為，皆屬販
    賣毒品的構成要件事實之部分行為，一旦參與，即屬共同正
    犯，而非單純幫助犯。因此，行為人主觀上明知他人從事販
    賣毒品之行為，而替賣方接聽電話、聯絡毒品買賣之種類、
    數量、價格，或約定毒品買賣之時間、地點以及交付毒品、
    收取買賣價款等行為，既然認知內容、用意，而參與交易的
    客觀作為，無論有無共同犯罪之主觀意思，自應負共同販賣
    毒品之罪責，不能僅評價為販賣毒品罪之幫助犯（最高法院
    106年度台上字第2597、2786、2851、3186號判決意旨均足
    資參照）。本件被告業已實際從事送交毒品、收取價金等構
    成要件行為，其與「呆呆」有犯意聯絡及行為分擔甚明，自
    為共同正犯。
五、次按，109年1月15日修正公布，同年7月15日施行之毒品危
    害防制條例第17條第2項規定：「犯第4條至第8條之罪於偵
    查及歷次審判中均自白者，減輕其刑。」，其修正立法理由
    略以：「考量原立法之目的，係在使前述毒品案件之刑事訴
    訟程序儘早確定，當以被告於歷次審判中均自白犯罪者，始
    足當之，而所謂歷次審判中均自白，係指歷次事實審審級（
    包括更審、再審或非常上訴後之更為審判程序），且於各該
    審級中，於法官宣示最後言詞辯論終結時，被告為自白之陳
    述而言。」；本件被告上開販賣毒品未遂之犯行，於偵查及
    歷次審判中均已自白犯行，有卷附偵訊及審理筆錄可稽，已
    如前述，爰依上開之規定，予以減輕其刑，並依刑法第70條
    之規定遞減之。
六、至被告及辯護人雖請求依刑法第59條規定酌減被告之刑，惟
    按刑法第59條於94年2月2日之修正理由，即為防止酌減其刑
    之濫用，而嚴定其適用之條件，以免法定刑形同虛設，破壞
    罪刑法定之原則，是以此酌量減輕其刑，必須犯罪另有特殊
    之原因與環境等，在客觀上顯然足以引起一般同情，認為縱
    予宣告「法定最低度刑」猶嫌過重者，始有其適用，而濟法
    定刑之窮，以符罪刑相當原則。亦即，必須配合法定最低度
    刑觀察其刑罰責任是否相當，不得僅以刑法第57條所列之犯
    罪情狀即據為酌量減輕之理由。此所謂法定最低度刑，固包
    括法定最低本刑；惟遇有其他法定減輕事由者，則應係指適
    用其他法定減輕事由減輕其刑後之最低度刑而言。倘被告別
    有法定減輕事由者，應先適用法定減輕事由減輕其刑後，猶
    認其犯罪情狀顯可憫恕，即使科以該減輕後之最低度刑仍嫌
    過重者，始得適用刑法第59條規定，酌量減輕其刑（最高法
    院108年度台上字第3657號、109年度台上字第109號判決意
    旨參照）。而查，本院考量販賣毒品對於國民健康、社會風
    氣及治安之危害重大，被告係智識健全之成年人，其對於販
    賣毒品為政府嚴加查緝之重大犯罪行為，自無不知之理，竟
    仍為本案販賣第三級毒品之犯行，且係透過通訊軟體向不特
    定人發送廣告為之，行為殊值非難；又本件被告所犯之販賣
    第三級毒品未遂之犯行，其法定刑經適用未遂犯、毒品危害
    防制條例第17條第2項之減刑規定，有期徒刑已可減至1年9
    月以上，已較該罪之法定刑大幅降低，倘遽予憫恕被告，依
    刑法第59條規定減輕其刑，除對其個人難收改過遷善之效，
    無法達到刑罰特別預防之目的外，亦易使其他販毒之人心生
    投機、甘冒風險販毒，無法達到刑罰一般預防之目的，衡諸
    社會一般人客觀標準，難謂有過重而情堪憫恕之情形，是以
    被告尚無刑法第59條規定適用之餘地。
肆、本院之判斷
一、原審認被告本件事證明確，適用刑事訴訟法第299條第1項前
    段，毒品危害防制條例第4條第3項、第6項、第17條第2項、
    第19條第1項，刑法第11條、第28條、第25條第2項、第38條
    第1項等規定，並審酌被告無視於國家對於杜絕毒品犯罪之
    禁令，明知毒品對於身體健康之戕害，竟販賣予他人施用，
    危害社會治安及國民健康，並助長施用毒品歪風，其因施用
    毒品而散盡家財、連累家人，或為購買毒品鋌而走險者，更
    不可勝計，本應予以嚴懲；惟斟酌被告犯後迭於檢察官偵查
    中及審理時，均坦承犯行，態度良好，有效節省司法資源，
    堪認其良心未泯，並考量其販賣毒品之次數，僅為1次，又
    被告所販售之毒咖啡包數量非多，且係取決於喬裝之員警，
    此部分復未有實際之獲利，犯罪之惡性及情節均屬輕微等一
    切情狀，量處有期徒刑1年11月。暨認扣案如附表一編號一
    所示之毒品，係違禁物，及用以盛裝該管制毒品之包裝袋，
    因皆與該毒品在物理上無法析離，應依刑法第38條第1項之
    規定，予以宣告沒收之；扣案如附表一編號二所示之物，為
    被告供本件販賣毒品犯罪所用之物，應依毒品危害防制條例
    第19條第1項之規定，予以宣告沒收之。經核上開所為認事
    用法均無違誤，量刑亦屬妥適。
二、被告上訴意旨略以：原判決未斟酌被告非本案之核心人物，
    犯案時正值被告失業期間，適逢社會整體經濟因疫情之緣故
    下滑許多、景氣甚差，被告找尋工作極其不易，被告為扶養
    兩名孩童，需錢孔急，方思慮不周，誤受真實姓名年籍不詳
    綽號「呆呆」之成年男子利誘，其犯罪情節顯屬輕微，且並
    無違反毒品危害防制條例之前科紀錄，亦應考量被告於偵查
    階段即知錯悔改、坦承所有犯罪事實，顯見被告乃經他人利
    誘，一時思慮不周始犯下此罪，目前亦有穩定之工作，而有
    顯可憫恕、苛以最低刑度仍嫌過重之情形，請依刑法第59條
    規定減輕其刑，並從輕量刑等語。惟查，本件被告並無刑法
    第59條規定適用之餘地，已據本院於上開參之六說明；且按
    刑罰之量定，屬法院自由裁量之職權行使，應審酌刑法第57
    條所列各款事由及一切情狀，為酌量輕重之標準，並非漫無
    限制；量刑輕重係屬事實審法院得依職權自由裁量之事項，
    苟已斟酌刑法第57條各款所列情狀而未逾越法定刑度，不得
    遽指為違法；且在同一犯罪事實與情節，如別無其他加重或
    減輕之原因，下級審量定之刑，亦無過重或失輕之不當情形
    ，則上級審法院對下級審法院之職權行使，原則上應予尊重
    （最高法院72年度台上字第6696號、75年度台上字第7033號
    判決意旨參照）。查原審就被告所犯上開罪名，已參酌上開
    理由，並具體斟酌刑法第57條各款所列情形，且未逾法定刑
    之範圍，復未濫用自由裁量之權限，亦與罪刑相當原則、比
    例原則無違，要無輕重失衡或偏執一端之情形，量刑尚屬妥
    適，且被告所提上開事由，均不足以動搖原審之量刑基礎被
    告仍執前詞提起上訴為無理由，應予駁回其上訴。
據上論結，應依刑事訴訟法第368條，判決如主文。
本案經檢察官白惠淑提起公訴，檢察官李芳瑜到庭執行職務。
中　　華　　民　　國　　111 　年　　12　　月　　13　　日
            刑事第九庭   審判長法　官　紀  文  勝
                               法　官  姚  勳  昌
                               法　官  紀  佳  良 
以上正本證明與原本無異。
如不服本判決應於收受送達後20日內向本院提出上訴書狀，其未
敘述上訴理由者，並得於提起上訴後20日內向本院補提理由書狀
（均須按他造當事人之人數附繕本）「切勿逕送上級法院」。因
疫情而遲誤不變期間，得向法院聲請回復原狀。 

                               書記官  洪  鴻  權 
　　　　　　　　　　　　　　　 
中　　華　　民　　國　　111 　年　　12　　月　　13　　日
附表一：應沒收之物
編號           物 品 名 稱 及 數 量 一 含第三級毒品5-甲氧基-N-甲基-N-異丙基色胺之毒品咖啡包10包（驗前淨重合計29.7023公克、純質淨重合計0.0205公克）及其包裝袋 二 IPhone6 plus手機1支（含門號0000000000號SIM卡1枚） 

附表二：證據資料明細
證據資料明細 壹、供述證據 一、被告陳俊仁110年12月2日第1次、、110年12月3日第2次、110年12月3日、111年2月14日、111年6月30日、111年7月26日警詢、偵訊、準備程序及審理之供述（見偵卷第29頁至第30頁、第31頁至第37頁、第95頁至第96頁、第161頁至第165頁、原審卷第55頁至第60頁、本院卷第90頁） 貳、非供述證據 一、110年度偵字第39703號卷（偵卷）  1、新北市政府警察局新莊分局扣押筆錄、扣押物品目錄表（偵卷第47頁至第51頁）  2、新北市政府新莊分局查獲涉嫌毒品危害防制條例毒品初步檢驗報告書（偵卷第53頁）  3、新北市政府新莊分局查獲毒品案重量鑑定證明書（偵卷第55頁）  4、110年12月2日員警職務報告書（偵卷第57頁至第58頁）  5、通訊軟體微信對話紀錄截圖照片、逮捕現場照片、扣案物照片、手機資訊內容翻拍照片（偵卷第59頁至第67頁）  6、電磁紀錄勘查採證同意書（偵卷第69頁）  7、尿液勘查採證同意書（偵卷第71頁）  8、新北市政府警察局受採集尿液檢體人姓名及檢體編號對照表（偵卷第73頁）  9、臺灣臺中地方檢察署網路資料查詢單2份（偵卷第105頁、第145頁）  10、新北市政府警察局新莊分局扣押物品清單〈110年度保管字第5211號〉（偵卷第107頁、同第127頁、同第141頁）  11、扣案物照片（偵卷第115頁至第121頁）  12、111年1月5日員警職務報告書（偵卷第123頁）  13、新北市政府警察局扣案毒品送驗紀錄表（偵卷第139頁至第140頁、同第125頁）  14、110年12月30日新北市政府新莊分局函及其檢附之台灣檢驗科技股份有限公司濫用藥物實驗室-台北濫用藥物檢驗報告（偵卷第131頁至第133頁）  15、111年1月10日新北市政府新莊分局函及其檢附之111年1月5日員警職務報告書（偵卷第135頁至第137頁、同第123頁）  16、111年2月14日臺中市政府警察局刑事警察大隊函及其檢附之車號000-000號機車車行紀錄、截圖照片（偵卷第169頁至第223頁）  17、臺北榮民總醫院毒品成分鑑定書（偵卷第231頁）  18、臺北榮民總醫院毒品純度鑑定書5-甲氧基-N-甲基-N-異丙基色胺（偵卷第232頁） 二、111年度數採字第13號卷（數彩卷）  1、數位採證報告（數彩卷第5頁至第17頁） 三、111年度訴字第1131號卷（原審卷）  1、扣押物品清單〈111年度院保字第958號〉（原審卷第35頁）  2、新北市政府警察局新莊分局扣押物品清單〈111年度安保字第657號〉（原審卷第41頁）  3、111年2月2日臺北榮民總醫院北榮毒鑑字第C0000000-Q號毒品純度鑑定書5-甲氧基-N-甲基-N-異丙基色胺（原審卷第49頁）  4、扣案物照片（原審卷第51頁）